【裁判字號】    89,交上易,1500
【裁判日期】    890713
【裁判案由】    過失傷害
【裁判全文】
臺灣高等法院臺南分院刑事判決            八十九年度交上易字第一五００號  Ｇ
      上  訴  人  臺灣台南地方法院檢察署檢察官
      上  訴  人
      即  被  告  丙  ○  ○
右上訴人因被告過失傷害案件，不服臺灣臺南地方法院八十八年度交易字第三四二號
中華民國八十九年七月十三日第一審判決（起訴案號：臺灣臺南地方法院檢察署八十
八年度偵字第一一一五六號），提起上訴，本院判決如左：
      主      文
原判決撤銷。
丙○○因過失傷害人致重傷，處有期徒刑陸月，如易科罰金以參佰元折算壹日。
      事      實
丙○○於民國（下同）八十八年六月十七日上午七時三十五分許，駕駛車牌Ｃ九─九
七三九號自小客車，沿台南市○○路由北向南往茄萣方向行駛，行經濱南路南濱高幹
一三八號前中央安全島缺口處，本應注意汽車在雙向二車道行駛時，在劃有分向限制
線之路段，不得駛入對向來車之車道內，且依當時情形，又無不能注意之情形，竟疏
未注意，貿然向左駛入對向由南往北之來車道後，為避免撞及外側店家，在對向來車
道內瞬間又向右轉時，致對向由南往北前來，由甲○○正常騎駛後載乙○○之車牌Ｏ
ＪＢ─八五六號機車，閃避不及迎面撞上小客車之左側中央，甲○○、乙○○因而人
車倒地，乙○○並受有右側橈骨及骨盆骨折等傷害，甲○○則受有右側股骨、脛骨骨
折及右膝關節喪失屈曲功能之重傷害。案經甲○○、乙○○訴由台南市警察局第六分
局移送臺灣臺南地方法院檢察署檢察官偵查起訴。
      理      由
一、訊據上訴人即被告丙○○，固不諱言有於右揭時地，駕駛自小客車駛入對向來車
    道，致與被害人甲○○所騎機車相撞，並致被害人甲○○、乙○○受有上開傷害
    ，其有過失傷害之事實；惟辯稱：其當時係為閃避一輛逼進之巴士始駛入對向來
    車道，且被害人甲○○騎機車係逆向由北向南行駛，致其僅注意右側來車下，始
    與左側被害人甲○○之機車相撞，被害人甲○○亦與有過失云云。然查被告如何
    為右揭駕車肇事致二被害人受傷之事實，已迭據該二被害人先後在警訊、原審、
    及被害人甲○○在本院調查時指訴不移，並有前往現場處理之警員所製作之道路
    交通事故調查報告表、及所拍攝之肇事現場暨車輛撞擊毀損照片多張，存於警卷
    足稽；且被害人二人因本件車禍分別受有上開輕重傷害，亦有台南市立醫院、及
    長庚紀念醫院，所分別出具之診斷證明書各一紙，附於警卷及原審卷為憑。雖被
    告迭以其係閃避一輛逼進之巴士始駛入對向來車道，且被害人甲○○騎機車係逆
    向行駛與有過失云云置辯。第以微論其所辯係為閃避巴士始駛入對向來車道乙節
    ，僅係其個人片面之詞，並無任何證據足以證明有該情事，已難輕認係屬實情；
    且觀其歷次所供駛入對向來車道後之反應處理經過情形，在警訊中係稱：「我切
    入對面車道，再左拐外車道重回南下車道時，不知如何就與告訴人相撞」，繼在
    偵查中稱：「才侵入來車道，我當時要倒車回原車道，但我還沒有倒車就發生車
    禍」，在原審則稱：「進入對向車道後就順向由南往北行駛」，嗣在本院更稱：
    「我轉過安全島之缺口，就不知發生何事了」，凡此有各該筆錄存卷可資比對，
    據此被告就駛入對向來車道後反應處理經過之供述，既已先後不一且復稱不知發
    生何事，則其又何能明確認定對向來車道之被害人甲○○係逆向騎機車。況被害
    人甲○○、乙○○均已堅稱機車無逆向行駛不移，且該二被害人家住茄萣鄉，一
    大早夫妻騎機車欲至台南工作，衡情應無逆向騎機車往南行駛之可能；又肇事地
    點係在南興街口附近，被害人甲○○苟真欲往南行駛，大可穿越馬路順向南下，
    亦無逆向行駛之必要。再參諸上開交通事故調查報告表，顯示肇事現場於機車道
    外尚有二．七公尺之路面寬度，現場之刮地痕及散落物均散佈在被害人之車道內
    ，及被告之自小客車撞擊時之位置，係車頭朝西車尾朝東，自小客車左側中央車
    身被撞之車損等情，益足見係被告之自小客車，於不知何因下貿然向左駛入對向
    來車道後，為避免撞及車道外側之店家，瞬間又在來車道上向右轉時，致對向由
    南往北前來，由被害人甲○○正常騎駛之機車，閃避不及迎面撞上小客車之左側
    中央，致肇本件車禍甚明。按汽車在雙向二車道行駛時．應在遵行車道內行駛，
    且在劃有分向限制線之路段，不得駛入來車之車道內，道路交通安全規則第九十
    七條第一款、第二款定有明文。被告駕駛自小客車自知及應注意遵行該交通安全
    規則，且依當時狀況又無不能注意之情事，詎竟疏未注意致肇本件車禍，並使被
    害人因而受傷，其過失之咎，委難辭卸。又本件肇事責任，經原審分送台灣省台
    南區車輛行車事故鑑定委員會、及臺灣省車輛行車事故覆議鑑定委員會鑑定結果
    ，均認被告駕駛小客車侵入來車道逆向行駛，或被告駕駛小客車逆向斜穿道路，
    為肇事原因，被害人甲○○無肇事因素，此亦有該二委員會八十八年十二月三日
    南鑑字第八八一三０七號、及八十九年四月十日府覆議字第八九００六四號鑑定
    意見書，附於原審卷可佐，益足認被告應負全部肇事責任無訛。且其過失行為與
    與被害二人之傷害結果間，亦具相當之因果關係。又本件肇事責任，經本院另案
    （即丙○○告甲○○過失傷害案件，經原審判決無罪）送請財團法人成大研究發
    展基金會鑑定結果，雖認本件車禍之發生，有各如被告及被害人甲○○所主張之
    二種可能性，並認以被告所主張係被害人甲○○騎機車逆向行駛機率較大等情，
    雖有該會八十九年十一月二十一日（８９）成大研基建字第二二三三號鑑定意見
    書存卷足參；然基於上開事證，及參酌該基金會鑑定意見書（二）綜合研判與分
    析說明３稱：「從力學原理而言，較輕的機車撞到汽車，機車若不撞擊翻越而過
    ，便會向後反彈，本案機車撞擊汽車之左側中心位置，降低了機車翻越的機會，
    就機車的位置而言，較合於撞擊的力學原理」等語，本院仍以該鑑定意見可能性
    一，即被害人甲○○並無逆向行駛機車之見解為可採。綜上各情，參互觀之，足
    認被告辯稱被害人甲○○騎機車逆向行駛與有過失云者，要屬避重就輕之飾詞，
    無足取信。本件事證已臻明確，被告之犯行洵堪認定，應予依法論科。
二、核被告過失致被害人乙○○受傷部分，係犯刑法第二百八十四條第一項前段之普
    通過失傷害罪；另過失致被害人甲○○受傷部分，因依原審卷附長庚紀念醫院所
    出具之診斷證明書，已明載被害人甲○○受有右膝關節喪失屈曲功能之傷害，則
    參諸最高法院六十二年台上字第三四五四號有關「膝蓋關節組織主要功能為伸出
    迴轉機能，如已喪失，即難自由行走並保持身體重心之平衡，已達毀敗一肢機能
    之重傷害程度」之判例意旨，被害人甲○○右肢機能顯已達毀敗之重傷程度無疑
    ，係另犯同條項後段之過失致重傷害罪。公訴人認此部分亦係犯普通過失傷害罪
    ，尚有未洽，惟因係犯同條項之罪，僅因前後段罪名不同而已，爰無庸變更起訴
    法條。被告於同一時地以一過失行為，同時致被害人二人受傷害，而觸犯上開二
    罪名，應依想像競合犯之例，從一較重之過失致重傷害罪處斷。原審據予論罪科
    刑，固非無見；惟查原判決認被告係於切入對向來車道後，再左拐外車道重回南
    下車道時發生車禍，與事實尚有未合，且原判決未詳細認定兩車之撞擊位置，亦
    有未當。檢察官上訴意旨，認原判決量刑過輕；被告上訴意旨，認被害人甲○○
    騎機車逆向行駛與有過失，分別指摘原判決不當，雖均無可取；惟原判決既有可
    議，自應由本院將原判決予以撤銷改判。爰審酌被告之素行、過失程度、被害人
    所受損害、及其犯後態度、暨迄未與被害人達成民事和解等一切情狀，仍對其量
    處有期徒刑六月，並諭知如易科罰金以三百元折算一日之標準，以資懲儆。
三、據上論斷，應依刑事訴訟法第三百六十九條第一項前段、第三百六十四條、第二
    百九十九條第一項前段，刑法第二百八十四條第一項後段、第四十一條、第五十
    五條，罰金罰鍰提高標準條例第一條前段、第二條，判決如主文。
本案經檢察官蘇南桓到庭執行職務。
中    華    民    國      八十九      年      十二      月      二十六  日
                                  臺灣高等法院臺南分院刑事第二庭
                                      審判長法官  游    明    仁
                                            法官  蘇    重    信
                                            法官  林    永    茂
右正本證明與原本無異。
不得上訴。
                                      法院書記官  楊    清    旺
中    華    民    國      八十九      年      十二      月     二十八   日
附錄法條：
刑法第二百八十四條第一項：因過失傷害人者，處六月以下有期徒刑、拘役或五百元
                          以下罰金，致重傷者，處一年以下有期徒刑、拘役或五
                          百元以下罰金。


司法院資訊處製作；財團法人民間司法改革基金會備份。
